【裁判字號】    99,上訴,680
【裁判日期】    990518
【裁判案由】    毒品危害防制條例等
【裁判全文】
臺灣高等法院刑事判決                 99年度上訴字第680號
上  訴  人  臺灣桃園地方法院檢察署檢察官
被      告  甲○○
指定辯護人  葉月雲律師
上列上訴人因被告違反毒品危害防制條例等案件，不服臺灣桃園
地方法院98年度訴字第704號，中華民國98年12月8日第一審判決
（起訴案號：臺灣桃園地方法院檢察署98年度偵字第5211號），
提起上訴，本院判決如下：
    主  文
原判決撤銷。
甲○○無罪。
    理  由
一、公訴意旨略以：被告甲○○與陳啟華（經原審判處有期徒刑
    三年六月確定）、吳家誠、蔡志和（以上二人均通緝中）及
    某真實姓名年籍不詳、綽號「阿正」之成年男子（以下稱綽
    號『阿正』者）均明知愷他命（Ketamine，下稱愷他命）係
    經公告列為毒品危害防制條例第2 條第2 項第3 款所規定之
    第三級毒品，不得非法運輸、販賣、轉讓，亦屬懲治走私條
    例第2 條第3 項規定公告之「管制物品項目及其數額」甲項
    第4 款所列管制進出口之物品，不得私運進口，竟共同基於
    運輸第三級毒品愷他命、私運管制進口物品之犯意聯絡，於
    民國98年3 月3 日前某不詳時間，由某姓名年籍不詳之人在
    大陸地區珠海某不詳地點將愷他命夾藏於喇叭音響之音箱夾
    層內並裝入品名「電腦配件」、收件人「邱鴻源」、聯絡電
    話0000000000號、收件地址為臺中市○○路○ 段29之3 號之
    快遞包裹內，包裹裝載後，即自大陸地區以航空快遞方式寄
    出，並由綽號『阿正』者撥打行動電話門號0000000000號通
    知陳啟華、甲○○準備領貨，該件包裹於98年3 月3 日凌晨
    0 時30分許，在桃園縣大園鄉○○○路1 之8 號「臺灣桃園
    國際機場華儲快遞貨物進口專區」內，為海關及航警局警員
    察覺有異，經檢查後發現夾藏有愷他命仍依貨物運送流程送
    達貨物，復警方喬裝送貨人員接獲電話指示，將送貨地址改
    為臺中市○○路○ 段與環中路交岔口附近之「好士多家俱」
    ，於同日下午2 時30分許，送至該處，即由已先行抵達現場
    、駕駛車牌號碼1395－SB號自用小客車、搭載甲○○之陳啟
    華下車領貨，並於陳啟華簽收領得上開夾藏有毛重2064公克
    愷他命之一件快遞包裹之際，隨即為現場埋伏之航警局警員
    當場逮捕，並扣得包裹內愷他命毛重2064公克及陳啟華所有
    、門號0000000000號行動電話1 支（含SIM 卡）等物，嗣警
    方喬裝送貨人員再度接獲電話指示，續於同日下午3 時5 分
    許，將上開愷他命送至指示之地點即臺中市○○○路○ 段與
    昌平東五路交岔路口，蔡志和駕駛車牌號碼4166－WB號自用
    小客車、搭載吳家誠已先行抵達現場，於吳家誠下車、自陳
    啟華處收受領得上開愷他命之際，隨即為航警局警員當場逮
    捕，蔡志和見狀，不顧警方及路人安危，立即駕駛上開車輛
    以欲衝撞警方之方式逃逸。因認被告甲○○涉犯毒品危害防
    制條例第4 條第3 項之運輸第三級毒品罪及懲治走私條例第
    2 條第1 項之私運管制物品進口罪嫌云云。
二、公訴意旨認被告甲○○涉犯前揭罪嫌，無非係以證人即共同
    被告陳啟華於警詢、偵查中、證人葉永擇於偵查中之證述，
    及卷附進口快遞貨物簡易申報單、ACS 快遞貨物送貨單、航
    空警察局安全檢查隊Ｘ光檢查儀注檢貨物報告表、航空警察
    局安全檢查隊查獲涉嫌毒品危害防制條例毒品初步鑑驗報告
    單、交通部民用航空局航空醫務中心98年3 月3 日航藥鑑字
    第981040號毒品鑑定書、內政部警政署刑事警察局98年4 月
    16日刑鑑字第0980032618號（毒品）鑑定書、內政部部警政
    署刑事警察局98年6 月19日刑鑑字第0980084889號（測謊）
    鑑定書、財政部臺北關稅局98年3 月3 日北遞移字第098010
    0028號函、臺北關稅局扣押貨物運輸工具收據及搜索筆錄、
    航空警察局安全檢查隊第八組案件蒐證照片、交貨現場蒐證
    錄影畫面翻拍照片足憑、扣案第三級毒品愷他命等件，為其
    主要論據。
三、按傳聞法則之重要理論依據，在於傳聞證據未經當事人之反
    對詰問予以核實，乃予排斥，若當事人已放棄對原供述人之
    反對詰問權，於法院審判時表明同意該等傳聞證據可作為證
    據，基於證據資料愈豐富，愈有助於真實發現之理念，並貫
    徹刑事訴訟法修法加重當事人進行主義之精神，確認當事人
    對於證據能力有處分權之制度，傳聞證據經當事人同意作為
    證據，法院認為適當者，亦得作為證據。本案被告、辯護人
    、檢察官於本院準備程序已表示對卷內人證、書證、物證之
    證據能力均無意見，同意作為證據，本院審理時，被告、辯
    護人對於被告以外之人於審判外之陳述之證據能力並未表示
    意見，迄本院辯論終結前，被告、辯護人、檢察官亦均未爭
    執本案證據之證據能力，本院斟酌本案卷內之證據並非非法
    取得，亦無證明力明顯過低之情形，且經本院於審判期日依
    法進行證據之調查、辯論，被告於訴訟上之程序權已受保障
    ，前揭各該證據依刑事訴訟法第159 條之5 第1 項規定，應
    具有證據能力，均得採為證據。
四、訊據被告甲○○固坦承有於98年3 月3 日13時許，將其所有
    之車牌號碼1395－SB號自用小客車借與被告陳啟華，並陪同
    陳啟華前往臺中市○○路近崇德路口之麥當勞、臺中市○○
    路與崇德路之洲際棒球場等處，嗣並與陳啟華一同前往臺中
    市○○路○ 段與環中路1 段路口「好士多家俱」後方，而於
    陳啟華下車領取快遞包裹一件時，其留坐於車上副駕駛座等
    待之事實，惟否認有運輸第三級毒品愷他命及私運管制物品
    進口之犯行，辯稱：我於98年3 月3 日中午12點多將近1 點
    時，在臺中市○○○路與美村南路路口的「貝士特網咖」見
    到陳啟華。陳啟華說要去找朋友談在賭場做雜工的事，有人
    要介紹工作給他，我就將車子借給陳啟華，我因為無聊，而
    且我20幾歲時有在賭場打過工，對賭場的生態比較熟悉，應
    該可以幫上忙，所以也跟著陳啟華一起去。陳啟華所說在98
    年3 月3 日和綽號『阿正』者聯絡的第一通、第二通電話，
    我沒有聽到陳啟華和綽號『阿正』者在電話裡有談到幫綽號
    『阿正』者領貨的事。陳啟華在車上和綽號『阿正』者講第
    二通電話時，我有聽到陳啟華說他已經到麥當勞，結果綽號
    『阿正』者和電話裡的人有說要改約定地點，改的地點我沒
    有聽到。後來我在車上看見陳啟華有接了一通電話，對方叫
    他去領東西，他本來質問對方為何自己不去，對方不知道說
    什麼，他後來就去了。當天抵達「好士多家俱」路口時，陳
    啟華叫我在車上等一下，坐在副駕駛座，結果警方就上前表
    明身分並逮捕我。我不認識綽號『阿正』者，整個過程到底
    發生什麼事我根本不清楚，我只是單純把車借給陳啟華，並
    和他一起去找朋友等語。
五、經查：
  (一)本案為警查獲時所扣得夾藏於快遞包裹音響喇叭音箱夾層內
    之白色細晶體2 包，經送內政部警政署刑事警察局鑑定，認
    其外觀型態均相似，分別編號為A1、A2，隨機抽取編號A1鑑
    定，其結果為：「（一）驗前總毛重2047.05 公克（包裝塑
    膠袋總重約53.38 公克）。（二）編號A1：1.淨重995.58公
    克，取0.19公克鑑定用罄，餘995.39公克。2.檢出三級毒品
    『愷他命』（Ketamine，又稱Ｋ他命）成分。3.純度約98％
    。（三）依據抽測純度值，推估編號A1、A2均含愷他命之驗
    前總純質淨重約1953.79 公克」，此有內政部警政署刑事警
    察局98年4 月16日刑鑑字第0980032618號鑑定書一份在卷可
    稽，並有並有進口快遞貨物簡易申報單、ACS 快遞貨物送貨
    單、航空警察局安全檢查隊Ｘ光檢查儀注檢貨物報告表、航
    空警察局安全檢查隊查獲涉嫌毒品危害防制條例毒品初步鑑
    驗報告單、交通部民用航空局航空醫務中心98年3 月3 日航
    藥鑑字第981040號毒品鑑定書、財政部臺北關稅局98年3 月
    3 日北遞移字第0980100028號函、臺北關稅局扣押貨物運輸
    工具收據及搜索筆錄、航空警察局安全檢查隊第八組案件蒐
    證照片、交貨現場蒐證錄影畫面翻拍照片等件在卷可稽（98
    年度偵字第5211號卷〈一〉【下稱偵第5211號卷〈一〉第40
    至52頁、第163 頁】）。足認上揭為警查獲之結晶粉末確為
    第三級毒品愷他命無疑。本件所應審究闕為被告甲○○是否
    有犯意聯絡或行為分擔而參與本件犯刑。
  (二)按「私運管制物品進口、出口逾公告數額者，處七年以下有
    期徒刑，得併科新臺幣三百萬元以下罰金。」懲治走私條例
    第2 條第1 項定有明文。查愷他命業經行政院公告為甲類第
    4 項之管制進出口物品，而屬該條款所稱不得私運來臺之管
    制進出口物品。按該條所謂所謂進口，係指由國外或自大陸
    地區私運管制物品，進入臺灣地區而言；其輸入之既遂與未
    遂，又以是否已進入國界為標準（最高法院40年3 月19日民
    刑庭總會決議意旨參照）。經查，本件由「珠海人士」自大
    陸珠海地區以航空快遞方式所寄出，內藏第三級毒品愷他命
    之快遞包裹，於98年3 月3 日凌晨1 時許，即已運抵桃園縣
    大園鄉○○○路1 之8 號「臺灣桃園國際機場華儲快遞貨物
    進口專區」而進入我國國境，揆諸上開解釋，此部分私運管
    制物品進口之行為業已既遂。惟依卷內證據，查無任何積極
    事證足認被告甲○○於「珠海人士」於98年3 月3 日前之某
    時，自大陸珠害地區將本案夾藏有第三級毒品愷他命之包裹
    以航空快遞方式寄出而運輸、私運至我國之前，即已知悉此
    情，並與該「珠海人士」就上開運輸第三級毒品及私運管制
    物品進口犯行有何犯意聯絡及行為分擔之情，是此部分自無
    從認被告甲○○有何犯罪行為存在。
  (三)又證人即共同被告陳啟華於警詢、檢察官偵訊至原審審理中
    ，始終證述被告甲○○對其於案發當時係替綽號『阿正』者
    領取毒品一事毫不知情，並於警詢中證稱：「98年3 月3 日
    下午1 時許，綽號『阿正』者打電話給我，約我到臺中市○
    ○路近崇德路口的麥當勞，要我到那裡時打電話給他，我到
    後打給他，他又要我到環中路與崇德路口體育場，我到達後
    沒見到他，我再次打電話給他，我問他是不是綽號『阿正』
    者，他說他不是綽號『阿正』者，並告訴我綽號『阿正』者
    在搭飛機，沒空領東西，要我幫他領東西，並告訴我要領貨
    物的貨號及司機的電話，要我直接與司機聯絡領貨。」等語
    （偵第5211號卷〈一〉第22頁背面至第23頁）；檢察官訊問
    時及原審審理中證稱：綽號『阿正』者打第一通電話給我時
    ，我人在『貝士特網咖』，甲○○在我旁邊，綽號『阿正』
    者是說要和我談事情，因為綽號『阿正』者之前有告訴過我
    ，如果有賭場打雜的工作，會介紹我去做，當時我以為綽號
    『阿正』者是要幫我介紹賭場的工作，我就向甲○○借車，
    我跟甲○○說要去找朋友談賭場打雜或是一起合資賭場的事
    ，要去臺中市○○路靠近崇德路口的麥當勞。因為甲○○對
    賭場生態比較熟，而且甲○○下午要回臺中西屯的公司，我
    想如果時間允許就可以順道載甲○○過去。當天第一、二通
    電話都沒有談到要領毒品的事。有談到要領貨的第三通電話
    ，我是到查獲地點後在車外講的，所以我與對方的通話內容
    ，甲○○沒有聽到。甲○○對於我當天幫綽號『阿正』者等
    人領毒品的事情完全不知情等語甚詳（偵第5211號卷〈一〉
    第130至131頁、原審卷第84至98頁）。經查，證人陳啟華上
    開所證其於案發當日下午與綽號『阿正』者或綽號『阿正』
    者之友人電話聯繫次數共計三次，前二次通話內容僅在約定
    會面地點，而未曾論及委由陳啟華代為領取貨物之事一情，
    核與被告甲○○於偵查中、原審審理（偵第5211號卷〈一〉
    第131頁、原審卷第101頁）所辯於陳啟華當日與對方聯繫之
    前二通電話中，均未曾提及有何領取貨物一事乙節相符，是
    被告甲○○此部分所辯，尚非子虛。另陳啟華係於第三次通
    話中，經綽號『阿正』者之友人要求後，始同意代領夾藏毒
    品之快遞包裹，在此之前陳啟華甚且毫不知悉有何代領貨物
    乙事，此復據證人陳啟華陳明在卷。是殊無從僅以案發當日
    陳啟華於接獲綽號『阿正』者第一通來電相約見面後，即向
    被告甲○○借用車輛，而被告甲○○亦確實將其所有之車輛
    借與陳啟華，並陪同陳啟華一同前往約定地點訪友乙情，認
    被告甲○○自斯時起即就陳啟華嗣後領取夾藏第三級毒品愷
    他命之快遞包裹乙事，有何犯意聯絡或行為分擔之情，其理
    自明。
  (四)至證人即同案被告陳啟華固曾證稱：談論到要領取毒品的第
    三通電話，我是在查獲地點下車後在車外講的，甲○○沒有
    聽到云云。惟查，證人陳啟華於警詢中業已證述：「我當時
    有在電話中問對方（即前述之綽號『阿正』者）為何不自己
    去幫綽號『阿正』者領貨，當時甲○○也有聽到，但是對方
    說他沒空去領。」等語（偵第5211號卷〈一〉第23頁），且
    被告甲○○於檢察官訊問時亦供稱：「陳啟華接了一通電話
    ，對方叫他去領東西，他本來質問對方說為何自己不去，對
    方不知道說什麼，後來他就去了。」等語綦詳（偵第5211號
    卷〈一〉第72頁）。是陳啟華與綽號『阿正』者談論領貨事
    宜之該通電話，被告甲○○確曾在旁聽聞乙節，至為明確。
    惟查，被告甲○○僅得自陳啟華與綽號『阿正』者之對話中
    ，查悉陳啟華受他人之託「代領貨物」，惟查無任何積極事
    證足認被告甲○○就陳啟華與綽號『阿正』者所談論之貨物
    確為毒品有何認識。再者，本件亦查無任何事證足認陳啟華
    曾將其受綽號『阿正』者之友人之託所代領之貨物係屬毒品
    乙事告知被告甲○○，難認被告甲○○就陳啟華受託領取夾
    藏第三級毒品愷他命之快遞包裹乙情，有何犯意聯絡存在。
    況陳啟華與被告甲○○前往約定地點即「好士多家俱」途中
    ，係由陳啟華駕駛車輛，而二人抵達「好士多家俱」附近領
    貨地點時，亦係由陳啟華下車簽收並領取上開快遞包裹，被
    告甲○○僅坐於車內副駕駛座等待，是被告甲○○就陳啟華
    領取夾藏第三級毒品愷他命之快遞包裹之過程，全無任何行
    為之參與。是本案既無實證足認被告甲○○與陳啟華及綽號
    『阿正』者等人，就運輸第三級毒品犯罪有何犯意聯絡、行
    為分擔之情，自不得僅以被告甲○○於陳啟華領取夾藏毒品
    之包裹時亦同在現場，即認定被告甲○○有共同運輸第三級
    毒品之犯行。
  (五)證人即查獲本案之員警葉永擇固於原審證稱：我們認為甲○
    ○坐在車號1395－SB號小客車副駕駛座內可以觀望四周，故
    覺得他是在把風云云（原審卷第80頁），惟查，證人葉永擇
    於檢察官訊問時證稱：「（查獲當時《指於98年3 月3 日下
    午2 時30分許，在臺中市○○路○ 段與環中路交岔口附近之
    「好士多家俱」》，甲○○的狀況為何？）當時甲○○坐在
    副駕駛座，直接被我們控制，他表情很驚慌，他問到底發生
    什麼事，我們跟他表明是毒品案時，他一直說不知情。」等
    語（偵第5211號卷〈一〉第192至193頁）。繼於原審證稱：
    陳啟華下車接貨時，甲○○一直都待在車上，我所在的方向
    看不出到陳啟華把貨搬到小客車行李廂時，甲○○是否有搖
    下車窗看一下或下車，但我同事也沒跟我提到陳啟華把貨搬
    到小客車行李廂時，甲○○搖下車窗看後面的動作等語（原
    審卷第77頁背面）。則依證人葉永擇證述內容可知被告甲○
    ○於遭警查獲時均坐於上揭小客車副駕駛座內，且警方亦未
    看到被告甲○○有下車、搬運、搖窗查看等動作，更難謂被
    告甲○○有何犯意聯絡或分擔領取、搬運毒品犯行。復依證
    人葉永擇證述：我們『認為』甲○○坐在車號1395－SB號小
    客車副駕駛座內可以觀望四周，故『覺得』他是在把風等語
    氣觀之，堪認係證人葉永擇個人主觀判斷之意見，並無積極
    證據足堪佐認，自難據此遽認被告甲○○有把風之動作，是
    證人葉永擇此部分證述：伊認為被告甲○○是在把風云云，
    非無臆測，不足以作為不利於被告甲○○之認定。
  (六)末查被告甲○○經內政部警政署刑事警察局實施測謊鑑定結
    果，就『受測人甲○○於測前會談中否認參與本件運毒案，
    且並未收取任何好處』測試結果，呈不實反應，固有該局98
    年6 月19日刑鑑字第0980084889號鑑定通知書在卷可參（偵
    第5211號卷〈二〉第1 頁）。然查：
  1.按本案測謊係經被告同意，而施測人黃信泓曾於國防大學政
    戰學院95年「心理輔導幹部研習班16期」訓練結業、內政部
    警政署刑事警察局95年「測謊專精班」基礎訓練合格，具備
    測謊專業能力；又本案係在內政部警政署刑事警察局鑑識科
    測謊組施測，施測環境無外界干擾因素。所使用儀器係美國
    製造Lafayette LX－4000測謊儀，測前均檢查紀錄功能，無
    故障因素方進行測試。被告甲○○亦填具「內政部警政署刑
    事警察局（Polygraph ）測謊儀器測試具結書」之程序，依
    該具結書記載，受測人於接受本案測試時，身心狀態並無任
    何異常或不適合施測現象等情，有上開函文所附測謊鑑定書
    及鑑判說明其形成上開研判結果之依據暨測謊問卷、生理紀
    錄圖譜及施測人專業訓練資格證明等資料可佐（偵第5211號
    卷〈二〉3 、5 、7 ）。依此情形，本件測謊程序之要件並
    未欠缺，上開測謊鑑定結果固有證據能力。
  2.惟按刑事訴訟法就證據之證明力，採自由心證主義，由法院
    本於確信自由判斷，惟法院之自由判斷，亦非漫無限制，仍
    不得違背經驗法則及論理法則。而所謂測謊者，係透過儀器
    ，以檢試受測者心理反應，並加以判讀受測者是否在說謊，
    惟影響測謊之因素頗多，諸如受測者可能因人格特性或對於
    測謊質問之問題無法真正瞭解或臨時狀況（例如過度緊張）
    等，致出現不應有之情緒波動反應，此時若過於相信測謊結
    果，反而有害於正當之事實認定。是以測謊在司法實務上，
    其地位與被告（或共同被告）之自白相同，須有補強證據證
    明其與事實相符，否則不得僅以測謊結果不利被告，作為判
    決被告有罪之唯一依據。本案依上揭證人即員警葉永擇偵查
    中證述，被告甲○○案發遭警查獲當時直接反應為驚慌，並
    問到底發生什麼事，員警向其表明是毒品案時，被告甲○○
    一直說不知情，參諸一般人在突發狀況，在無防備、思索厲
    害關係之情狀，所為反應較為直接、真實；被告甲○○嗣經
    送請內政部警政署刑事警察局為測謊鑑定，然對僅有酒後駕
    車前科紀錄之被告而言面臨鑑定單位之調查，及自認僅單純
    出借車輛且同車，並未參與本案之情況，其所經歷難謂對情
    緒毫無影響，因而產出之施測結果，是否憑採即不無疑問，
    是尚難僅以測謊結果，執為犯罪「有」、「無」之唯一認定
    依據。再者，公訴人所舉其他證據均無從證明被告甲○○有
    本件犯行，自不得僅以其測謊鑑定結果，資為被告本件犯行
    之唯一依據。
六、綜上所述，本件公訴人所舉之證據資料，尚不足以認定被告
    甲○○有與陳啟華等人間共同運輸毒品愷他命之犯行，而達
    無合理懷疑得確信其為真實之程度。本案復查無其他積極證
    據足資證明被告甲○○確有起訴書所指訴之犯罪事實，揆諸
    首揭說明，不能證明被告甲○○犯罪，應為被告甲○○無罪
    之判決。原審判決以不能證明被告甲○○犯罪，而為無罪之
    諭知，固非無見，惟查：(一)按所謂更新審判程序，係指審判
    程序之重新審理，依直接審理主義與言詞辯論主義精神，須
    重新進行之謂，其目的除在保障當事人之訴訟權益外，並使
    參與審判之法官獲得清晰明確之心證。故在....更新審判程
    序，審判長於....訊問被告，及命上訴人陳述上訴要旨（或
    檢察官陳訴起訴要旨）後，應按照前次審判程序進行之程度
    ，準用（或依）刑事訴訟法第287 條至第290 條規定，重新
    進行各項程序，其訴訟程序始屬合法，....為貫徹直接審理
    主義與言詞辯論主義之精神，自不得僅以命書記官朗讀以前
    筆錄或引用以前筆錄等方式，取代應實際重新進行之各項審
    判程序（最高法院97年度台上字第5147號判決意旨參照）。
    本件原審法院於98年9 月1 日辯論終結訂同年月29日上午11
    時整宣示判決，迨於98年9 月29日以被告因違反毒品危害防
    制條例等案件經檢察官提起公訴，業經辯論終結在案，茲因
    本案尚有應行調查之處，爰命再開辯論。嗣原審法院於98年
    11月10日進行審判程序，並諭本件更新審理書記官朗讀前次
    審判筆錄被告認無訛。則本件原審既諭知更新審理程序，依
    上揭說明，自應依前次審判程序進行之程度，依刑事訴訟法
    第287 條至第290 條之規定，重新進行各項程序，其訴訟程
    序始屬合法。惟依原審98年11月10日審判筆錄記載，審判長
    僅諭知更新審理書記官朗讀前次審判筆錄被告認無訛；審判
    長法官請檢察官陳述起訴要旨；檢察官陳述起訴之要旨如起
    訴書所載；並由審判長告知犯罪之嫌疑及所有罪名，及告知
    被告刑事訴訟法第95條規定事項外，對其餘卷存並經原判決
    引為判斷依據之證據資料，未按證物之性質依同法第164 條
    、第165 條第1 項、第288 條之1 、第288 條之2 等規定予
    以調查，及於每調查一證據畢，詢問當事人有無意見，予以
    辯論上開證據證明力之機會，即命為辯論，並宣示辯論終結
    ，定期宣判，有卷附之審判筆錄、再開辯論裁定可稽（原審
    卷109頁背面、第134頁、第153至154頁），揆諸上揭說明，
    其所踐行之訴訟程序自有瑕疵。(二)又檢察官所舉被告甲○○
    經測謊結果呈不實反應，作為被告甲○○涉犯獨品危害防制
    條例第4 條第3 項之論據（見起訴書第5 頁編號8 之證據方
    法及待證事項），此為被告甲○○是否成罪重要證據方法，
    原審對此並未說明何以不採之理由，此併為檢察官上訴意旨
    所指摘，原判決契而不論，亦有疏漏。本件檢察官不服原判
    決，上訴意旨略以：本件所涉乃運輸毒品重罪，涉案被告等
    在領取毒品後當會迅速處理該毒品後續流程，而不致隨身攜
    帶該已領之毒品、又同至友人處談論應徵賭場工作之事，且
    本件涉案毒品係藏在電腦配件之喇叭音箱內，在領貨之前被
    告無法確知該藏毒貨品是否可以一人獨力搬運，故本件甲○
    ○應係事先知情、並提供車輛、且與陳啟華同至案發現場領
    毒品取貨，並計畫同將該藏毒品貨物依指示搬送至下一地點
    ，況被告甲○○於接受內政部警政署刑事警察局測謊時，就
    否認參與本件運毒案及未收取任何好處之情節，測試結果皆
    呈現不實反應，足見同案被告陳啟華就上開甲○○並未參與
    本件運毒案、僅是在案發時偶然坐在副駕駛座之證述，應屬
    迴護甲○○之語，尚不符經驗法則等情，指摘原判決不當云
    云。惟查公訴人於本院審理中已表明引用偵查中及原審所提
    證據資料，無證據聲請調查（本院卷第31頁背面、第32頁背
    面）。而原審對被告陳啟華（轉換為證人身分詰問）、證人
    葉永擇等人諸多反覆之證詞相互勾稽，及卷內證據作證據之
    取捨，此為職權行使，公訴人執原審所不採納之部分指摘，
    自無可取。至於合法之測謊鑑定報告，其證明力如何？可信
    賴至何種程度，則由法院以自由心證判斷之，但因測謊係以
    人的內心作為檢查對象，其結果之正確性擔保仍有困難，故
    不能使用鑑定結果，作為證明犯罪事實存在與否之唯一證據
    ，法院仍應調查其他證據，以察受測謊人所述是否與事實相
    符（最高法院98年度台上字第2345號判決意旨參照）。本件
    被告甲○○上揭問題測謊結果雖曾不實反應，惟本件並無其
    他積極證據足認被告甲○○有參與本件運輸毒品愷他命犯行
    ，自難以測謊鑑定結果，作為證明犯罪事實存在與否之唯一
    證據，已如前述，否則只要以測謊結果作為判斷有無犯罪之
    依據，偵查機關即無偵查、審判機關即無調查、審理之必要
    。本案證人陳啟華有運輸毒品愷他命之犯行至為明確，究不
    得以被告甲○○有出借車輛予陳啟華並同車遭警查獲情形，
    即遽指被告甲○○與之有共同犯意聯絡及行為分擔。公訴人
    所指摘之各節，依諸上開說明仍無法動搖本院無罪之心證，
    是其上訴為無理由，惟原判決既有上開可議之處，自應由本
    院將原判決撤銷，另諭知被告無罪之判決。
據上論斷，應依刑事訴訟法第369 條第1 項前段、第364 條、第
301 條第1 項前段，判決如主文。
本案經檢察官李叔芬到庭執行職務。
中    華    民    國    99    年    5     月    18    日
                  刑事第四庭  審判長法  官  陳筱珮
                                    法  官  周政達
                                    法  官  邱滋杉
以上正本證明與原本無異。
如不服本判決，應於收受送達後10日內向本院提出上訴書狀，其
未敘述上訴之理由者，並得於提起上訴後10日內向本院補提理由
書狀（均須按他造當事人之人數附繕本）。
                                    書記官  劉貞達
中    華    民    國    99    年    5     月    20    日

司法院資訊處製作；財團法人民間司法改革基金會備份。
